臺灣桃園地方法院小額民事判決
111年度壢小字第675號
原      告  何建衛  

被      告  曾泳嫻  


上列當事人間請求返還借款事件，本院於民國111年7月12日言詞
辯論終結，判決如下：
    主      文
一、被告應給付原告新臺幣54,000元，及自民國111年3月29日起
    至清償日止，按年息百分之5計算之利息。
二、訴訟費用新臺幣1,000元由被告負擔。
三、本判決得假執行。
    理由要領
一、本件除下列理由要領外，依民事訴訟法第436條之18第1項規
    定，僅記載主文，其餘省略。
二、按稱消費借貸者，謂當事人一方移轉金錢或其他代替物之所
    有權於他方，而約定他方以種類、品質、數量相同之物返還
    之契約。當事人之一方對他方負金錢或其他代替物之給付義
    務而約定以之作為消費借貸之標的者，亦成立消費借貸，民
    法第474條定有明文。又借用人應於約定期限內，返還與借
    用物種類、品質、數量相同之物，未定返還期限者，借用人
    得隨時返還，貸與人亦得定1個月以上之相當期限，催告返
    還，民法第478條定有明文。所謂貸與人得定1個月以上之相
    當期限催告返還，非謂貸與人之催告必須定有期限，祇須貸
    與人有催告之事實，而催告後已逾1個月以上相當期限者，
    即認借用人有返還借用物之義務（最高法院73年台抗字第41
    3號判例參照）。上開規定所謂返還，係指「終止契約之意
    思表示」而言，即貸與人一經向借用人催告（或起訴），其
    消費借貸關係即行終止，惟法律為使借用人便於準備起見，
    特設「一個月以上相當期限」之恩惠期間，借用人須俟該期
    限屆滿，始負遲延責任，貸與人方有請求之權利（最高法院
    107年度台上字第2227號判決意旨參照）。
三、原告主張被告自民國104年8月25日起向其陸續借貸新臺幣(
    下同)共64,000元，由原告以現金或ATM轉帳之方式分別交付
    與被告。嗣兩造約定於109年10月還款，惟被告僅還款10,00
    0元，尚積欠54,000元迄未清償，原告自109年11月起以電話
    、LINE通訊軟體之方式催告被告還款，均未獲置理等情，
　　業據原告提出存摺明細影本、LINE對話紀錄為證（見本院卷
    第8至19頁），而被告經相當時期受合法通知，無正當理由
    未於言詞辯論期日到場，亦未提出書狀爭執，依民事訴訟法
    第280條第3項前段準用同條第1項之規定，應視同自認，堪
    信原告上開主張為真實。是兩造雖未明確約定於109年10月
    何日清償借款，然原告自109年11月起即向被告請求還款，
    可認原告自斯時起已對被告為催告，且截至本院言詞辯論終
    結之日止即111年7月12日，為時逾1個月以上，是被告已有
    返還上開借款之義務，故原告依消費借貸之法律關係，請求
    被告返還借款，自屬有據。又兩造未明確約定還款期間，僅
    約定大致給付期限，應仍屬給付無確定期限，惟原告自109
    年11月起即向被告催告，迄至本件起訴狀繕本寄存送達被告
    即111年3月18日（見本院卷第23至24頁），顯逾一個月之相
    當期間。原告僅請求被告自起訴狀繕本送達翌日起負遲延利
    息，於法並無不合，應予准許。從而，被告應自起訴狀寄存
    送達被告發生效力翌日即111年3月29日起負遲延責任。
中　　華　　民　　國　　111 　年　　8 　　月　　25　　日
                  中壢簡易庭      法  官  江碧珊
以上為正本係照原本作成。
如不服本判決，須以違背法令為理由，於判決送達後二十日內向
本庭（桃園市○○區○○路0 段000 號）提出上訴狀。（須按他造當
事人之人數附繕本）。如委任律師提起上訴者，應一併繳納上訴
審裁判費。
中　　華　　民　　國　　111 　年　　8 　　月　　25　　日
                                  書記官  張育誠